# 政府补助处理

提问人：liubin988513 时间：2012-04-24 22:55:22
各位老师：最近遇到这样一个问题。就是某企业收到一些政府补贴，但是文件明确规定需要政府验收。假设： 2010 年购入固定资产100 万，假设 2010 年摊销了 10 万，当年收到补助 80 万。但当年还没有验收。我倾向于这 80 万先不按照折旧计入营业外收入，等完全验收通过再确认。假设 2011 年又摊销了 10 万，当年验收通过，我确认营业外收入是80/100×2.收益性的政府补助也比照这个处理吧，等验收通过。但是这会不会感觉造成确认第一年度营业外收入很大啊。还是按照剩余年限摊销确认营业外收入呢，但感觉也不太合理，因为以前累计折旧已经影响损益了，也确实需要确认以前年度营业外收入。请各位老师指导下 谢谢
该贴已经同步到 liubin988513的微博

回答人：chenyiwei
请参阅《计学撮要》中“政府补助的确认时点”：
会计准则并不要求在将政府补助计入损益之前，企业已经实际满足了政府补助所附的条件，只要求企业对能否满足政府补助所附条件提供合理的保证。只要企业管理层确认其将满足政府补助所附条件，并且没有相反证据表明很可能最终无法满足这些条件，就可以确认政府补助。 在与资产相关的政府补助满足确认条件的前提下，企业应当自相关资产达到预定可使用状态时（或者在实际收到补助款时，以两者中的较晚者为准）起，将相关递延收益在相关资产的使用寿命内（如果在相关资产达到预定可使用状态之后才实际收到补助款的，则在相关资产的剩余使用寿命内）平均分配，计入各期的营业外收入。
由于中国新企业会计准则与IFRS已经实质性趋同，并且《企业会计准则第 16 号——政府补助》是以国际准则体系下的IAS20作为制定蓝本的，因此在分析这一问题时，可以借鉴IAS20以及相关资料对此问题的表述。根据IAS20第 7 段：Government grants, including non-monetary grants at fair value, shall not be recognised until there is reasonable assurance that: (a) the entity will comply with the conditions attaching to them; and (b) the grants will be received. 值得注意的是，上述(a)条件所使用的是将来时态，并没有表述为“has complied with”或者“complies with”。因此，准则并不要求在将政府补助计入损益之前，企业已经实际满足了政府补助所附的条件，只要求企业对能否满足政府补助所附条件提供合理的保证。 IAS 20本身并未对何为“合理保证”（reasonable assurance）给出定义，由此引起的一个问题是：此处的“合理保证”与其他会计准则中所使用的“很可能”（即发生的可能性大于不发生的可能性）的含义是否相同。我们认为在实务中应掌握的尺度是：“企业很可能将满足政府补助所附条件”和“企业很可能可以收到政府补助”两个条件，是确认政府补助应满足的最低限度条件，这两个条件应当同时满足。

回答人：chenyiwei
回复 liubin988513 的帖子
1 、政府补助应当是在满足确认条件之后才能开始摊销。对于与资产相关的政府补助，如果其满足确认条件之后到对应资产使用寿命期满这段时间内的应计折旧额大于该项政府补助款的，也可将其理解为所补助的相关折旧费用是指补助符合确认条件之后的相关折旧费用。总之符合“以系统、合理的方法摊销”即可。
2 、与以公允价值模式计量的生物资产相关的政府补助是由IAS 41而不是IAS 20规范的。因此不应引用IAS 41中的规定。而且你所说的案例中补助款实际上针对的是研发项目而不是针对农产品生产的补助，所以我理解不适用IAS 41。政府补助如何确认，就取决于相关的研发支出是费用化还是资本化。对应于费用化研发支出的部分，应当在相关的研发支出发生时，在预计很可能可以满足政府补助所附条件的前提下（确保不会被政府收回补助款）相应结转营业外收入；对应于资本化研发支出的部分，则应当在所形成的无形资产达到预定可使用条件时，随着其摊销的进度相应结转营业外收入。

提问人：liubin988513 时间：2012-04-24 23:57:37
回复 chenyiwei 的帖子
谢谢陈老师。是不是可以这样理解：其实这些政府补助验收只是一个附加条件而已。假设真的验收不合格，一般也会存在整改的，然后达到验收的。所以在收到时确认比较合理【除开特别重大的不确定性会退回】。

回答人：chenyiwei
基本上可以这样理解。

提问人：liubin988513 时间：2012-04-27 20:33:53
回复 chenyiwei 的帖子
政府补助同时满足下列条件的，才能予以确认：
（一）企业能够满足政府补助所附条件； （二）企业能够收到政府补助。
按照这个理解，只要收到了，能够满足政府所附条件，基本就能确认政府补助。
但证监办发(2012) 22 号：)将未达到确认条件的政府补助予以确认。例如，公司 在未达到政府补助文件所附条件时即确认补助收入;
对于不是按 照固定的定额标准取得的政府补助，在未收到补助金额时即确认 补助收入:对于补偿公司以后期间费用的政府补助，在费用尚未 发生时即确认补助收入。
感觉这两者有冲突。我理解按照准则处理是没问题的。但请教陈老师：对于“能够满足政府所附条件”，我们审计过程中需要获取哪些证据证明这个“能够”呢。

回答人：chenyiwei
此处“能够”一般理解为其可能性至少不低于“很可能”（即发生的可能性大于 50 ％）。主要证据有管理层基于年末可获得的信息作出的判断、同行业公司的相对比较等。